最高法院民事判決　　　　　　　　　　　　　　　九十一年度台上字第一四○一號
　　上　訴　人　甲○○
　　訴訟代理人　林國珍律師
　　被 上訴 人　合作金庫銀行股份有限公司
　　法定代理人　李文雄
　　訴訟代理人　盧文中
　　　　　　　　楊素貞
右當事人間請求清償借款事件，上訴人對於中華民國八十九年十二月五日台灣高等法
院第二審判決（八十九年度上字第六八八號），提起上訴，本院判決如左：
    主  文
原判決關於命上訴人給付及負擔訴訟費用部分廢棄，發回台灣高等法院。
    理  由
本件被上訴人主張：第一審共同被告趙大益曾於民國八十一年間至伊公司申請活期儲
蓄存款帳戶（下稱活儲帳戶），並於八十二年四月七日向伊借款新台幣（下同）五百
萬元，由上訴人為連帶保證人並與訴外人魏錦輝提供所有坐落新店市○○路○段七五
巷二一弄三一號十一樓房屋及其基地為擔保設定抵押權，伊已依約將款項撥入上開活
儲帳戶，並約定利息按週年利率百分之十計算，自借款日起按月計付，屆期清償本金
，如有逾期清償情事，逾期在六個月以內部分，按週年利率百分之十計付，逾期超過
六個月部分，按上開利率百分之二十計付違約金。嗣上開借款經展期一年清償，趙大
益僅繳納至八十四年一月六日止之利息，即未再依約履行，經伊聲請拍賣抵押物，受
償部分本金及至八十六年九月十二日止之利息、違約金，尚積欠本金二百六十二萬六
千九百九十二元等情，爰依消費借貸及連帶保證之法律關係，求為命上訴人與趙大益
連帶給付二百六十二萬六千九百九十二元，並自八十六年九月十三日起至清償日止，
按年息百分之十計算之利息暨自八十六年九月十三日起至清償日止，按上開利率之二
成計付違約金之判決（關於原審判命趙大益連帶給付部分，未據其聲明不服，業已確
定）。
上訴人則以：被上訴人提出之借據（即八十三年四月七日之借據）上所載之連帶保證
人甲○○，並非伊所簽，亦未授權他人蓋章，伊雖於八十年八月二十一日簽立授信約
定書，惟與趙大益並無交情，不可能擔任其借款之連帶保證人。且伊自八十一年間因
生意關係長期旅居加拿大，八十三年四月七日亦在國外，不知被上訴人辦理系爭借款
之展延期間等語，資為抗辯。
原審廢棄第一審所為被上訴人敗訴之判決，改判如其聲明，係以：被上訴人主張，上
訴人為已判決確定之借款人趙大益之連帶保證人，於八十二年四月七日向其借款五百
萬元，嗣經展期一年清償等情，已據提出借據、授信約定書、印鑑卡、貸放傳票為證
。上訴人雖自承於八十年八月二十一日之授信約定書簽名，惟否認於系爭借據上簽名
及蓋章，並辯稱未授權他人蓋章等語。按民法第三條第二項規定，如有用印章代簽名
者，其蓋章與簽名生同等效力。上訴人既自承之授信約定書為真正，則依該約定書第
二條、第十條約定，系爭借據上之印章如與授信約定書上之印章相符者，在辦妥變更
或註銷留存印鑑之手續前，立約人即上訴人即應負連帶保證人責任。上訴人於第一審
陳稱：借據上印章不是我蓋的，因其他事宜曾交印章給趙大益……我與嘉虹公司原有
合作關係，印章放在公司是很自然的事等語，再觀之系爭借據上甲○○之印章，與授
信約定書上之印章，經肉眼判斷均相符，則依授信約定書之約定，印章既然相符，即
借據上之印文係屬真正無訛，上訴人自須負連帶保證人之責。雖八十三年四月七日依
出入境資料顯示，上訴人確在國外，然上訴人既將印章交給趙大益或放在嘉虹公司，
縱系爭借據上印章係遭人盜蓋，上訴人亦應就遭人盜蓋之事實負舉證責任，其既未舉
證證明，自須負責等詞，為其判斷之基礎。
惟查系爭借款債務之爭執，究為被上訴人允許主債務人趙大益延期清償（展期），保
證人即上訴人有無同意其延期，抑由趙大益舉新債還舊債，上訴人有無擔任該新債之
保證人？被上訴人就此所為之主張與其提出之證據，似未盡相符，且事關法律之適用
問題，首應澄清。次查系爭借據之作成日期為八十三年四月七日，而是日上訴人身在
國外，又為原審所確定之事實，準此，似足以推知系爭借據上上訴人之印文非其本人
所蓋。則將上訴人之印章加蓋於系爭借據上連帶保證人欄者，究為何人？趙大益或他
人？其有無經上訴人之授權？被上訴人就系爭借款展期清償或另舉新債，究竟如何與
上訴人接洽，並取得上訴人之同意？凡此，悉與上訴人是否應負保證責任攸關。原審
未予深究，審認調查明晰，遽以前揭情詞為上訴人不利之判斷，殊欠允洽。上訴論旨
，指摘原判決不當，求予廢棄，非無理由。
據上論結，本件上訴為有理由。依民事訴訟法第四百七十七條第一項、第四百七十八
條第一項，判決如主文。
中      華      民      國    九十一    年      七      月     十八     日
                              最高法院民事第四庭
                                  審判長法官  蕭  亨  國
                                        法官  許  朝  雄
                                        法官  謝  正  勝
                                        法官  鄭  玉  山
                                        法官  黃  義  豐
      右正本證明與原本無異
                                              書  記  官
中      華      民      國    九十一    年      八      月     十六     日
